【裁判字號】    99,抗,17
【裁判日期】    990225
【裁判案由】    假扣押
【裁判全文】
臺灣高等法院民事裁定                    99年度抗字第17號
抗  告  人  清英實業有限公司
法定代理人  甲○○
上列當事人因與相對人鑫業化工企業有限公司間因假扣押事件，
抗告人不服中華民國98年12月10日臺灣桃園地方法院98年度裁全
字第2678號所為裁定，提起抗告，本院裁定如下：
    主  文
原裁定廢棄。
抗告人以新臺幣陸拾柒萬元為相對人供擔保後，得對相對人之財
產於新臺幣貳佰萬元範圍內為假扣押。
相對人如為抗告人供擔保金新臺幣貳佰萬元後，得免為或撤銷假
扣押。
聲請及抗告費用由相對人負擔。
    理  由
一、按債權人就金錢請求或得易為金錢請求之請求，日後有不能
    強制執行或甚難執行之虞，欲保全強制執行者，得聲請假扣
    押；請求及假扣押之原因，應釋明之，前項釋明如有不足，
    而債權人陳明願供擔保或法院認為適當者，法院得定相當之
    擔保，命供擔保後為假扣押，民事訴訟法第522條第1項、第
    523條第1項、第526條第1、2項定有明文。所謂假扣押之原
    因，係指日後有不能強制執行或甚難執行之虞，或應在外國
    為強制執行之情形，如債務人浪費財產，增加負擔，或就其
    財產為不利益之處分，將成為無資力之狀態，或將移住遠地
    、逃匿無蹤、隱匿財產等是（最高法院19年抗字第232號判
    例參照）。又按證明與釋明在構成法院之心證上程度未盡相
    同，所謂證明者，係指當事人提出之證據方法，足使法院產
    生堅強之心證，可以完全確信其主張為真實而言，與釋明云
    者，為當事人提出之證據未能使法院達於確信之程度，僅在
    使法院得薄弱之心證，信其事實上之主張大概為如此者有間
    （最高法院95年台抗字第386號裁定意旨參照）。
二、本件抗告人聲請及抗告意旨略以：抗告人前於民國（下同）
    96年11月1日與相對人簽定房屋租賃契約書，將抗告人所有
    之桃園縣大園鄉○○段特工區小段44-25、44-14、44-30及
    44-61地號內面積9486.46平方公尺之土地，及其上之同小段
    507號建號門牌號碼為桃園縣大園鄉○○路8-1號房屋，出租
    予相對人作為工業酸性蝕刻回收廠區使用，租金每月新臺幣
    (下同)10萬元。惟相對人自98年2月起即無故遲繳租金及水
    電費用，迭經催告均置之不理，抗告人乃於同年10月1日發
    函終止租約並限期回復原狀，詎相對人仍置若罔聞無權占用
    迄今，抗告人雖已訴請遷讓返還，並請求自同年月8日起至
    交還房地為止每月10萬元之損害賠償。然因訴訟程序長短不
    定，且相對人尚有積欠第三人款項及退票等債信不良之情事
    ，恐日後有不能假執行及甚難執行之虞，故請求在200萬元
    範圍內假扣押相對人之財產，並願供擔保以補釋明之不足。
    原裁定雖以抗告人未釋明假扣押之原因，駁回抗告人之聲請
    。惟查相對人公司已於98年6月18日為解登記，且相對人法
    定代理人於公司解散後即以案外人「清煥科技股份有限公司
    」(下稱清煥公司)之名義對外營運，更擅自解釋本件租賃關
    係由該公司繼受，足見相對人已有將財產搬遷隱匿、就財產
    為不利益處分之情事，恐日後有不能或甚難執行之虞，原裁
    定駁回抗告人之聲請，容有錯誤等語，求為廢棄原裁定，另
    為適法之裁定。
三、查抗告人主張相對人違反租賃契約，其已發函終止租約並訴
    相對人返還房屋並給付自98年10月8日起每月相當於租金之
    損害10萬元之事實，核與其所提租賃契約書、積欠房租暨水
    電費明細、民事起訴狀、解約函相符(見原法院卷第10至25
    頁、第43頁)。相對人雖陳稱系爭租約已於97年3月經抗告人
    同意移轉予案外人清煥公司科技股份有限公司（以下稱清煥
    公司），惟其就此並未釋明，且抗告人98年間開立之租金發
    票，仍以相對人為買受人，此觀案外人清煥公司致抗告人之
    存證信函即明（見本院卷第19至22頁）。而民事通常訴訟程
    序辦案期限第一審為1年4個月，第二審為2年，則以每月相
    當於租金之損害10萬元計算，抗告人如獲勝訴判決，迄本案
    判決確定其可得請求之金額將逾200萬元，應認抗告人對於
    其假扣押之請求已有釋明。又相對人公司已於98年6月18日
    經經濟部經授中字第09832474560號函核准解散登記，載明
    於相對人公司變更登記表（見本院卷第17至18頁），相對人
    之法定代理人乙○○現以案外人清煥公司名義對外營運，相
    對人並具狀陳稱租賃契約已移轉予案外人清煥公司（見本院
    卷第30頁），則抗告人主張相對人有將其資產移轉予清煥公
    司，恐其日後縱獲勝訴判決確定仍不能強制執行或甚難執行
    之虞，即非全屬虛妄，上開證據已足使本院得薄弱之心證，
    信相對人已移轉資產，恐將成為無資力之狀態，可認抗告人
    就其假扣押之原因已有所釋明，縱認抗告人此項釋明仍有不
    足，惟其既陳明願供擔保，應認足補其釋明之不足，揆諸首
    揭說明，法院自得定相當之擔保，命供擔保後准為假扣押。
    乃原法院未審酌及此，逕駁回抗告人假扣押之聲請，尚有未
    洽。抗告意旨執此指摘原裁不當定，求予廢棄，為有理由，
    爰將原裁定廢棄，裁定如主文第2、3項所示。
四、綜上所述，本件抗告為有理由，爰裁定如主文。
中    華    民    國    99    年    2     月    25    日
                    民事第三庭
                        審判長法  官 林敬修
                              法  官 吳青蓉
                              法  官 張靜女
正本係照原本作成。
本裁定除以適用法規顯有錯誤為理由外，不得再抗告。如提起再
抗告，應於收受後10日內委任律師為代理人向本院提出再抗告狀
。並繳納再抗告費新台幣１千元。
中    華    民    國    99    年    2     月    26    日
                              書記官 蕭麗珍

司法院資訊處製作；財團法人民間司法改革基金會備份。
